【裁判字號】    99,抗,189
【裁判日期】    991129
【裁判案由】    選派檢查人
【裁判全文】
臺灣臺北地方法院民事裁定               99年度抗字第189號
抗  告  人  台灣商務印書館股份有限公司
法定代理人  王學哲
代  理  人            何一芃律師
相  對  人  正中書局股份有限公司
法定代理人  蔡繼興
上列抗告人與相對人間選派檢查人事件，抗告人對於本院民國99
年7 月5 日所為之99年度司字第51號（98年度審司字第800 號）
裁定提起抗告，本院裁定如下：
    主  文
抗告駁回。
抗告費用新臺幣壹仟元由抗告人負擔。
    理  由
一、按繼續1 年以上，持有已發行股份總數百分之三以上之股東
    ，得聲請法院選派檢查人，檢查公司業務帳目及財產情形，
    公司法第245 條第1 項定有明文。次按，公司法第245 條第
    1 項所定聲請選派檢查人之規定，除具備繼續1 年以上，持
    有已發行股份總數3%之股東之要件，別無其他資格之限制（
    最高法院89年度台抗字第660 號裁定要旨參照）。股份有限
    公司之股東為行使公司法所賦予之單獨股東權或少數股東權
    ，時有必要直接檢查公司業務帳目及財產情形，因此，公司
    法乃於第245 條第1 項賦予少數股東對公司業務及財產狀況
    之檢查權。又為防止少數股東濫用此一權利，公司法嚴格其
    行使要件，股東需持股達已發行總股份數量3%以上，且必須
    向法院聲請選派檢查人，檢查內容並以「公司業務帳目及財
    產情形」為限，是立法上，已就行使檢查權對公司營運所造
    成之影響，與少數股東權益之保障間，加以斟酌、衡量。從
    而，倘具備繼續1 年以上持有已發行股份總數3%之股東之要
    件，聲請法院選任檢查人，對公司業務帳目及財產狀況為檢
    查，公司即有容忍檢查之義務。
二、抗告意旨略以：相對人聲請選派檢查人之4 項事由，均係相
    對人參與並自行提供書證予原審法院，至多僅涉及認知問題
    ，而無隱瞞股東之可能，並無公司法第245 條關於少數股東
    權益保護之必要。相對人主張抗告人於民國97年5 月12日與
    香港佛陀教育協會有限公司簽訂銷售文淵閣四庫全書各100
    套，未依規定揭露營業收支預算云云，然截至97年底上述已
    印製完成之經部並未報關裝船至香港，依稅法規定不得列為
    97年度銷貨收入；相對人指稱抗告人購買紐西蘭外幣之投資
    因兌換損失而有選派檢查人之必要，然抗告人並未把全部紐
    幣定期存款解約兌換成新臺幣，上述兌換損失大多係未實現
    損失，且因紐幣利率甚高，抗告人不僅無兌換損失，反而賺
    得利息收入；相對人主張抗告人帳務中關於現金流量有新臺
    幣（下同）9,164,72 0元之缺口，然抗告人業已依法編造財
    務報表，並於98年5 月9 日召開股東常會提請承認，並無任
    何隱瞞股東之事實；相對人主張抗告人僅開立保留股專戶，
    而未開立限制用途專戶，且未予以說明云云，然相對人自始
    參與並了解此事件之經過，且法規亦無規定抗告人須以「現
    金流量控管之儲存專戶」方為適法。相對人之代表董事范翔
    智、監察人吳玟叡全程參與97年財報審核，自無前述所稱隱
    瞞、不知悉等情。爰依法提起抗告。並聲明：(一)原裁定廢
    棄。(二)上開廢棄部分，相對人於第一審之聲請駁回。
三、經查，公司法第245 條第1 項所定聲請選派檢查人之規定，
    除具備繼續1 年以上，持有公司已發行股份總數百分之3 股
    份之要件外，別無其他資格之限制。本件相對人具有抗告人
    之股東身分，且繼續1 年以上持有抗告人發行股份總數約4.
    76％之股份，有抗告人股東名簿在卷可按（見原審卷第7 頁
    ），堪可認定，應認相對人已符合聲請法院選派公司檢查人
    之條件，自非不得為本件之聲請。且少數股東權之行使，亦
    不因相對人本身是否參與公司之經營管理而受影響，是抗告
    人辯稱相對人對抗告人公司之經營、財產等狀況知之甚詳，
    其聲請選派檢查人檢查抗告人公司財務及業務帳目等資料，
    不符選派檢查人制度云云，即非可採。再者，相對人聲請選
    任檢查人，係本於股東共益權之行使，並未於短期間內重複
    、多次為之，難認有何濫用情事，且檢查人之選派，僅係公
    司帳目、財產之稽核，公司如依法定程序建立健全之財務制
    度，通常情形本不致因檢查人之稽核而受影響，抗告人復未
    舉證說明相對人之聲請有何不符選派檢查人制度之本旨，從
    而，抗告人主張原裁定不當，求予廢棄，即屬無據，無足採
    取。
四、據上論結，本件抗告為無理由，爰依非訟事件法第21條第2
    項、第24條第1 項、第46條，民事訴訟法第495 條之1 第1
    項、第449 條第1 項、第78條，裁定如主文。
中    華    民    國    99    年    11    月    29    日
                  民事第二庭審判長法  官  張松鈞
                                  法  官  羅郁婷
                                  法  官  黃呈熹
以上正本係照原本作成。
本裁定除以適用法規顯有錯誤為理由，並經本院許可外，不得再
抗告。如提起再抗告，應於收受後10日內委任律師為訴訟代理人
向本院提出再抗告狀。並繳納再抗告費新台幣1,000 元。
中    華    民    國    99    年    11    月    29    日
                                書記官  傅美蓮

司法院資訊處製作；財團法人民間司法改革基金會備份。
